臺灣花蓮地方法院民事判決　九十三年度重訴字第三四號
　　原　　　告　丁○○
　　　　　　　　丙○○
　　　　　　　　乙○○
　　　　　　　　甲○○
　　共　　　同
　　訴訟代理人　戊○○　　　住.
　　被　　　告　交通部觀光局花東縱谷國家風景區管理處
　　　　　　　　　　　　　　設.
　　法定代理人　己○○　　　住.
　　訴訟代理人　陳清華律師
右當事人間給付買賣價金事件，本院於民國九十三年十一月八日言詞辯論終結，判決
如左：
    主    文
被告應於原告丁○○、丙○○將附表所示土地應有部分各九分之一移轉登記於被告同
時，各給付原告丁○○、丙○○新台幣壹佰肆拾柒萬貳仟參佰零壹元。
被告應於原告乙○○、甲○○將附表所示土地應有部分各三分之一移轉登記於被告同
時，各給付原告乙○○、甲○○新台幣肆佰肆拾壹萬陸仟玖佰零元。
訴訟費用由被告負擔。
    事實及理由
一、原告主張：原告所有坐落花蓮縣壽豐鄉○○段第六二七、六二九、六二九之一、
    六三○、六三一、六三二、六四一、六四二、六四三、六四五、六四五之一地號
    土地（下稱系爭土地），其中原告丁○○、丙○○應有部分各為九分之一，原告
    乙○○、甲○○應有部分各為三分之一，系爭土地早於二十年前即經花蓮縣政府
    編定為鯉魚潭風景特定區，並由花蓮縣政府占有使用規劃為公園，目前系爭土地
    上有道路、草坪、樹木及涼亭，原告二十年來均不能使用收益系爭土地，損失慘
    重，經多年陳情，終獲被告於民國九十年七月十九日以九十觀谷企字第二五三四
    號通知召開系爭土地協議價購協調會，雙方於九十年七月二十七日在花蓮縣壽豐
    鄉公所調解會議室協調價購，經雙方協調結論為：「1.土地所有權人原則同意價
    購方式處理，按價購當期之公告現值加七成補償地價，無地上改良物補償，如有
    其他意見以專案處理。2.鯉魚潭風景特定區俟花蓮縣政府移交本處接管後，即擇
    期通知土地所有權人辦理價購作業。」故系爭土地已經雙方意思表示一致協議價
    購之價格為當期（九十年度）之公告現值加七成，依民法第一百五十三條第一項
    及第三百四十五條第二項規定，雙方買賣契約已合法成立，僅附帶條件為「俟花
    蓮縣政府移交本處（指被告）接管後」辦理付款作業，但花蓮縣政府已於九十一
    年一月份即將鯉魚潭風景特定區移交被告接管，系爭土地價購付款條件已成就，
    被告自應依協議價購之協調結論付款，但被告卻一再拖延，不顧人民權益，有失
    政府威信。本見其中共有人戊○○已另案起訴，經鈞院九十二年度訴字第一六三
    號及台灣高等法院花蓮分院九十三年度上易字第十八號判決陳錦隆勝訴確定，並
    已領取價金，原告於九十三年七月三十日向被告聲請比照上開確定判決辦理，經
    被告函覆價購金額超過被告九十三年度土地款預算為由，未同意給付，爰本於協
    議價買之協調會議記錄，依買賣關係訴請被告給付價金。並聲明：如主文所示。
二、被告則以：
  (一)系爭土地之協調會議記錄，性質上並非協議價購程序「終局」之買賣契約，僅是
    協議價購程序終「初步」之協調會議記錄，原告依據初步之協調會議訴請給付協
    議價購終局之買賣價金，已有未洽，況徵收土地辦理價購作業，尚須經過與所
    有徵收土地地主協調所有地主開立同意書報請交通部觀光局核准與所有地
    主簽立正式買賣契約書等程序，方可拍板定案，缺一不可，而給付協議價購買賣
    價金，需俟地方機關與所有地主簽訂買賣契約之後，尚未簽訂協議價購買賣契約
    之前，尚無給付價購買賣價金可言。
  (二)根據協調會議紀錄六協調結論(二)之記載，被告所負之債務為「擇期辦理價購作業
    」之為一定行為，並非給付買賣價金之金錢給付。
  (三)被告給付協議價購買賣價金，應以完成協議價購作業程序為停止條件，而被告尚
    未著手辦理系爭土地之價購協調作業程序。
  (四)並聲明：原告之訴駁回；如受不利判決願供擔保請准宣告免為假執行。
三、兩造不爭執之事實：
    原告所提兩造九十年七月二十七日「交通部觀光局花東縱谷國家風景區管理處辦
    理『花蓮縣壽豐鄉○○段六二五地號』協議價購協調會議記錄」為真正。（附於
    本院卷二六至二八頁）依該會議記錄協調結論記載：「1.土地所有權人原則同意
    價購方式處理，按價購當期之公告土地現值（即新台幣五千二百元）加七成補償
    地價，無地上改良物補償，如有其他意見以專案處理。2.鯉魚潭風景特定區俟花
    蓮縣政府移交本處（即被告）接管後，即擇期通知土地所有權人辦理價購作業（
    擬應視當時之實際情形依規定辦理）」。
四、得心證之理由：本件兩造所爭執之處，應在於：原告依協調會議記錄（九十年七
    月二十七日）主張兩造間就系爭十一筆土地已經成立買賣契約，被告應依照公共
    設施用地清冊上記載之金額（即當期公告土地現值加七成為每平方公尺八千八百
    四十元），按每位原告之應有部分計算金額，並於原告將系爭土地應有部分移轉
    登記於被告同時，給付價金與原告有無理由？經查：
    (一)原告主張之事實，業據其提出開會通知單、花蓮縣鯉魚潭風景特定區公共設施
      用地清冊、被告九十年八月三十日九十觀谷企字第三○五九號函暨所附協議價
      購協調會議記錄、本院九十二年度訴字第一六三號民事判決書及台灣高等法院
      花蓮分院九十三年度上易字第一八號民事判決書為證。被告就系爭土地為原告
      共有，現為鯉魚潭風景特定區之公共設施保留地，目前系爭土地上有花蓮縣政
      府已施作之道路、草坪、樹木、涼亭等公園設施，花蓮縣政府並已將系爭土地
      交由被告接管，兩造當時係約定依照公共設施用地清冊上記載之金額價購等情
      ，均不爭執，復經本院依職權調取本院九十二年度訴字第一六三號、台灣高等
      法院花蓮分院九十三年度上易字第一八號全卷核閱無訛。
    (二)又本件系爭土地因屬公共設施保留地而作為公共使用，但所有權人均未得到相
      當之補償，兩造遂於九十年七月二十七日召開協議價購協調會議，會議結論為
      「1.土地所有權人原則同意價購方式處理，按價購當期之公告現值（五千二百
      元）加七成補償地價，無地上改良物補償，如有其他意見以專案處理。2.鯉魚
      潭風景特定區俟花蓮縣政府移交本處（即被告）接管後，即擇期通知土地所有
      權人辦理價購作業（擬應視當時之實際情形依規定辦理）」，原告亦為參與該
      次會議之土地所有權人，而兩造當時係立於平等之地位進行協議，並就鯉魚潭
      風景特定區土地價購之價格（每平方公尺五千二百元加七成即為八千八百四十
      元）、價購時期（俟花蓮縣政府移交被告接管後）達成合意，可見兩造間就系
      爭土地之價購，已成立私法上之買賣契約，且經綜合兩造協議時之真意及花蓮
      縣政府長久使用系爭土地作為公共用途，及被告自陳：其就價購作業，並無相
      關規定規範等過去事實暨一切證據資料解釋當事人之意思表示，足認兩造間之
      買賣契約應於被告接管鯉魚潭風景特定區即生效，被告應依兩造間之協議內容
      給付買賣價金。況買賣契約為諾成契約，本無須簽訂書面契約，是被告辯稱尚
      未與地主簽訂買賣契約、所負之義務為「擇期辦理價購作業」等云云，實不足
      取。
五、從而，原告依兩造協議價購之協調會議記錄，依買賣關係請求被告於原告將系爭
    土地之應有部分移轉登記於被告同時，給付如主文第一項所示之金額，為有理由
    ，應予准許。本件原告既未為假執行之聲請，被告請求供擔保免予宣告假執行，
    實無必要，應予駁回，附此敘明。
六、本件事證已臻明確，兩造其餘攻擊防禦方法與舉證，均無礙勝負判斷，爰不一一
    論列，附此敘明。
七、訴訟費用負擔之依據：民事訴訟法第七十八條。
中　　　華　　　民　　　國　　九十三　　年　　 十一 　　月　　 十二 　　日
　　　　　　　　　　　　　　　臺灣花蓮地方法院民事庭
                                  法　　　官　李世華
右正本與原本無誤。
如對本判決不服，應於送達後二十日內，向本院提出上訴狀。（應抄附繕本）
　　　　　　　　　　　　　　　　　法院書記官　陳賜福
中　　　華　　　民　　　國　　九十三　　年　　 十一 　　月　　 十七 　　日
附表：公共設施用地清冊所記載土地之面積、價購金額
┌──┬──────────┬────────┬───────────┐
│編號│土地地號            │面積（平方公尺）│擬價購地價加七成總金額│
│    │                    │                │（新台幣）            │
├──┼──────────┼────────┼───────────┤
│一  │潭北段六二七        │   4.88         │  43139               │
├──┼──────────┼────────┼───────────┤
│二  │潭北段六二九        │ 279.51         │0000000               │
├──┼──────────┼────────┼───────────┤
│三  │潭北段六二九之一    │  12.53         │ 110765               │
├──┼──────────┼────────┼───────────┤
│四  │潭北段六三○        │ 261.21         │0000000               │
├──┼──────────┼────────┼───────────┤
│五  │潭北段六三一        │ 349.70         │0000000               │
├──┼──────────┼────────┼───────────┤
│六  │潭北段六三二        │ 355.16         │0000000               │
├──┼──────────┼────────┼───────────┤
│七  │潭北段六四一        │  13.89         │ 122787               │
├──┼──────────┼────────┼───────────┤
│八  │潭北段六四二        │ 115.46         │0000000               │
├──┼──────────┼────────┼───────────┤
│九  │潭北段六四三        │ 100.39         │ 887447               │
├──┼──────────┼────────┼───────────┤
│十  │潭北段六四五        │   3.74         │  33061               │
├──┼──────────┼────────┼───────────┤
│十一│潭北段六四五之一    │   2.48         │  21923               │
├──┼──────────┴────────┼───────────┤
│合計│                                      │00000000              │
├──┴───────────────────┴───────────┤
│     00000000 ÷9＝0000000（丁○○、丙○○應有部分各為九分之一）    │
│     0000000× 3＝0000000 （乙○○、甲○○應有部分各為三分之一）    │
└──────────────────────────────────┘
